臺灣臺北地方法院民事判決　　　　　　 95年度勞訴字第182號
原　　　告　甲○○○○ ○○○.
訴訟代理人　何朝棟律師
被　　　告　長榮航空股份有限公司
法定代理人　乙○○
訴訟代理人　丁○○
上列當事人間請求給付資遣費事件，本院於民國96年4月9日言詞
辯論終結，判決如下：
    主  文
被告應給付原告新台幣壹佰伍拾萬元及自民國九十年十一月十二
日起至清償日止，按年息百分之五計算之利息。
原告其餘之訴駁回。
訴訟費用由被告負擔。
本判決於原告以新台幣伍拾萬元供擔保後，得假執行；但被告如
以新台幣壹佰伍拾萬元預供擔保後，得免為假執行。
原告其餘假執行之聲請駁回。
    事實及理由
一、按被告不抗辯法院無管轄權，而為本案之言詞辯論者，以其
    法院為有管轄權之法院，民事訴訟法第25條定有明文。而本
    件被告不抗辯本院有無管轄權，並於民國（下同）95年11月
    9日為具狀為本案言詞辯論，並於95年12月11日言詞辯論期
    日到庭為本案辯論，有該日民事答辯狀及言詞論筆錄在卷可
    稽。是依首揭規定，本院自有本件管轄權，合先敘明。
二、原告起訴主張：伊自84年4月27日起任職被告公司擔任機師
    職務。詎被告因美國911事件後，為精簡航員人力，故於90
    年10月9日交付原告離職之書面通知。然被告未依勞動基準
    法（下稱勞基法）之規定給付資遣費及預告期間工資。查自
    原告任職日起至90年9月30日離職日止，服務年資6年6個月
    ，離職前6個月工資總額為新台幣（下同）1,644,000元，每
    月平均工資即為274,000元，被告自應給付原告2,055,000元
    。為此，爰依勞基法第17條之規定，就其中1,500,000元部
    分提起本件訴訟。並聲明：被告應給付原告1,500,000元，
    及自90年10月1日起至清償日止，按年息5%計算之利息。願
    供擔保請准宣告假執行。
三、被告就原告所主張之任職期間及所領薪資、平均薪資並不爭
    執，惟辯以：被告為因應90年9月11日恐怖攻擊事件造成航
    空業衝擊，遂於同年10月9日約談原告，告知被告公司需精
    簡人事，並詢問原告有無離職意願，如原告願意離職，則被
    告將支付3個月之本薪及職務津貼，共計295,986元，並於月
    底連同當月份之薪資一併匯入薪資帳戶。原告同意被告所提
    之條件，並附加下列條件：(1)前揭離職金及當月份之薪資應
    提前發給；(2)被告應提供一張台北至南斯拉夫之免費機票；
    (3)被告應運送原告在台灣之私人物品至南斯拉夫，運費應由
    被告負擔；(4)被告應發給服務證明；(5)原告於收受離職金後
    始辦理交接手續。經被告同意前揭原告附加之條件後，雙方
    即已達成合意。嗣原告依約於同年月12日前來，被告即已依
    前揭約定履行，並給付離職金及10月1日至10月9日之薪資支
    票（下稱離職支票），面額計為372,031元（計算式：離職
    金295,986元＋9日薪資76,045元＝372,031元），原告並隨
    即辦妥交接手續，是雙方勞動契約即已終止。又原告自勞動
    契約終止日起未曾向被告有任何主張，亦未就此向主管機關
    提出救濟，則原告迄至5年後始提起本件訴訟，並主張被告
    單片面資遣原告云云，應無理由等語，以資抗辯。並聲明：
    原告之訴及其假執行之聲請均駁回。如受不利判決，願供擔
    保請准宣告免為假執行。
三、原告起訴主張其自84年4月27日起任職被告擔任機師職務，
    被告嗣因美國911事件後為精簡航員人力，於90年10月9日交
    付原告離職之書面通知，迄至離職日止原告服務年資為6年6
    個月，離職前6個月工資總額為1,644,000元，平均工資計為
    274,000元。又被告曾交付離職支票一紙，面額為372,031元
    ，及原告離職時已辦理公用物品交還手續等情，業據提出在
    職證明、調派通知書（見本院簡易庭卷第8頁至第9頁）等件
    為證，並為被告所不爭執，應可信實。
四、惟原告主張其係遭被告資遣，且被告未依法給付資遣費及預
    告期間工資，並訴請其中之1,500,000元等情，則為被告否
    認，並以前揭情詞置辯。是本件之爭點即在於：原告請求被
    告給付資遣費有無理由？兩造間之僱傭關係是否係經合意終
    止？原告所收受之系爭離職金支票，是否為兩造合意終止僱
    傭關係之離職金？被告有無資遣原告之行為？茲分述如下：
(一)按當事人主張有利於己之事實者，就其事實有舉證之責任。
    但法律別有規定，或依其情形顯失公平者，不在此限。民訴
    訟法第277條定有明文。且按民事訴訟如係由原告主張權利
    者，應先由原告負舉證之責，若原告先不能舉證，以證實自
    己主張之事實為真實，則被告就其抗辯事實即令不能舉證，
    或其所舉證據尚有疵累，亦應駁回原告之請求（最高法院1
    7年上字第917號何意旨參照）。
(二)本件原告既請求被告給付資遣費，自應就其主張遭被告資遺
    之情事負舉證責任。經查：
    1.原告雖提出在職證明、調派通知書（見本院簡易庭卷第8
      頁至第9頁）各一件為證，惟查，前開文書充其量僅能證
      明原告有在被告公司服務任職暨其離職前之平均薪資為
      274,000之事實，並不足據以證明原告有遭被告資遺之情
      事。
    2.原告復主張與原告相同情況之其他外國機師亦遭被告資遣
      ，經提起訴訟後，被告即與他案之外國機師達成和解，並
      提出他案民事判決、和解書、撤回上訴狀及和解筆錄（見
      本院卷第22頁至第27頁、第54頁至第59頁）等件為證。惟
      此為被告否認。
    3.經查：
      (1)原告所提之本院94年度勞訴字第143號民事判決雖認該
        案原告係被告公司發函資遣，兩造當事人並於上訴後在
        二審訴訟程序中達成和解（見本院卷第22頁至第27頁所
        附之前述民事判決書及和解書）。
      (2)至原告所提之本院93年度勞訴字第94號民事判決係屬一
        造辯論判決，被告並未到庭爭執，且該案兩造當事人自
        行達成和解，故被告公司乃撤回上訴（見本院卷第54頁
        至第59頁）。
      (3)惟查前開民事判決、和解書及和解筆錄之當事人與本案
        均不相同，況且民事案件各案之具體情節殊有不同，本
        不能遽以比附援引，是前開文書自不足據以證明原告有
        遭被告資遣之事實。且原告始終未能提出被告資遣原告
        之函件或其他證據資料，原告僅執他案之民事判決、和
        解書或和解筆錄等件，即據以主張其遭受被告資遣云云
        ，尚難憑取。
    4.原告又提出訴外人MILAN VLAHOVIC機師出具之聲明書一紙
      ，表明被告係於2001年10月以不景氣為由，終止與原告之
      契約，與多同事亦因相同理由遭被告公司終止契約等語（
      見本卷第61頁）。惟查，訴外人MILAN VLAHOVIC機師並非
      被告公司之經理、人事主管、決策層級或執行決策人員，
      是其所出具之前揭聲明書，亦僅能證明被告有與伊或原告
      終止契約之情事，但並不足據以證明原告係遭資遣，亦不
      足以證明兩造間非經合意終止契約。
    5.原告嗣又提出被告公司發予訴外人MILAN VLAHOVIC機師之
      信函乙件（見本院卷第69頁），其上載明被告公司欲止契
      之意思，並主張被告公司亦曾於90年10月9日核發相同之
      信函乙件予原告，表示資遣之意思云云，惟為被告否認。
      經查：
      (1)由被告公司發予訴外人MILAN VLAHOVIC機師之信函乙件
        以觀，其上所載略以：「Due to the significant
        down turn of airline industry all over the world
        ,EVA Airways, along with other Companies, is
        going through a very severe financial situation.
        We are forced to reduce the manpower immediately.
        、「．．．．we are sorry to inform you that your
        contract with EVA will be discontinued with
        effect from Oct.20,2001.Because of this　pre－
        mature　release, we will give you three months’
        Basic Salary and Duty Allowance in lieu of
        advance notice on Oct.31,2001.」等語（見本院卷第
        69頁）。
      (2)雖則該函之受信人並非本件原告，且其上載明發信之時
        間係90年10月16日，惟證人即被告之受僱人丙○到場證
        稱，其於約談原告時有給離職約談通知單，但現在找不
        到等語（見本院卷第44頁），並表示被告於同年10月9
        日給原告的書面通知內容即同上述5.(1)之書面通知（見
        本院卷第69頁）等語。
      (3)足見原告在與被告進行商談前，確曾收受同前之書面通
        知無訛。
      (4)而參之前述函文內容不外表達：因為全球航空業不景氣
        ，長榮航空面臨了嚴重財務處境，故被告公司被迫需立
        即精簡人力。重點在於：「很抱歉要通知你，你與長榮
        航空間之契約自2001年10月20日起將不再續約。因為事
        屬突然釋出人力，故我們將給你3個月基本薪資以及預
        告期間工資。」等語。可見被告確係以前函作為通知資
        遣原告之意思表示，並係以勞基法第11條第2款「虧損
        或業務緊縮」作為資遣事由。則原告主張其係受被告資
        遣等語，即可信取。被告抗辯其僅係未爭執911事件發
        生當時全球航空業不景氣之背景，並未以此為由並資遣
        原告云云，與前開函文內容及證人丙○前述證詞不符，
        並無可取。
    6.被告雖辯稱伊係於90年10月8日與原告進行約談，詢問告
      有無離職之意願，兩造係經協商後方合意終止契約，並聲
      請證人即代表被告與原告協商之丙○到場為證。經查：
      (1)證人丙○固證稱：「這件事情是911發生之過，由我本
        人為航員人力的精簡，原告本身是我們ＭＰＣ機隊的行
        員，當時在十月八日他從杜拜回台北，十月九日我們於
        公司運航大樓九樓跟他做一個約談，跟原告表示因為
        911 之後航空公司受到很大衝擊，詢問原告是否能配合
        被告公司人力精簡的政策，我印象中原告當時有說為何
        是他，當初是說我們經過相關飛行部門的評估建議，我
        們依據該名單進行約談，為了保障本國籍航員，所以我
        約談的主要是外國籍機師，只有一位本國籍機師。溝通
        之後，針對公司解約的錢（三個月本薪及職務津貼）作
        為離職金，原告希望拿到即期支票及公司提經原告返鄉
        機票，我們有提供壹張台北到南斯拉夫機票，他還有要
        求離職證明。我們後來約到十月十二日發放離職金（即
        期支票加上十月一日到九日的薪資），原告有簽收。原
        告收到後，有將制服及公司手冊交還。」、「（問：雙
        方溝通過程中及原告同意離職，原告有無提出任何書面
        ？）十月九日談的時候有給原告壹張書面約談通知，原
        告十月九日簽收支票。」等語（見本院卷第43頁背面）
        。
      (2)由證人丙○前開證詞及前述函文之內容互核以觀，足徵
        被告公司確實表明由於全球航空業不景氣，及其因受國
        際911事件之衝擊所致，使長榮航空面臨了嚴重財務處
        境，致使被告公司被迫需立即釋出相當之人力，並以外
        國籍機師作為優先釋出人力之目標，是證人丙○之前開
        證詞，並不影響兩造間之契約關係係由被告主動表示資
        遣之意思（即「．．．．we are sorry to inform you
        that your contract with EVA will be discontinued
        with effect from Oct.20,2001.」）在先之認定。
      (3)被告既已發函通知原告作為資遣原告之意思表示，則原
        告於受被告約談時提出被告所謂之「5項條件」（即發
        給離職金支票、提供台北至南斯拉夫之免費機票、被告
        應運送原告在台灣之私人物品至南斯拉夫，運費應由被
        告負擔、發給服務證明、辦理交接手續等），不過係以
        為被告之資遣行為合法有據，故在受被告資遣時，儘量
        為自己爭取縮減辦理資遣手續暨取得資遣費之時間爾，
        且原告在被資遣後，原有依勞動基準法之相關規定領取
        資遣費之權利，並有辦理業務交接之契約上附隨義務，
        尚難據以為兩造業經協商方為合意終止僱傭契約之認定
        至明。是被告辯稱原告於受被告約談時提出5項條件，
        並經被告同意履行，即屬兩造達成終止契約之合意云云
        ，並無可取。
      (4)被告復抗辯原告已領取離職金並辦理交接手續，且原告
        迄今達5年期間未向被告或主管機關為請求或救濟，顯
        見兩造為合意終止僱傭契約云云。惟查：
        原告所收受之系爭離職金支票及辦理交接手績，均不
          足據以認定兩造係合意終止僱傭契約，已如前述。
        次查，原告固自承其自離職日起至提起本訴之日即95
          年8月23日止，有將近5年期間未向被告提出請求，亦
          未向主管機關聲請救濟，惟原告未提請求、救濟之原
          因殊有眾多之可能性，或許原告不知有此權利，或為
          等待他案訴訟之結果。
        徵之本件原告為外國人，是原告主張其因不諳本國法
          令而不知有此資遣費請求權（見本院卷第29頁背面）
          ，且係等待他案判決結果以決是否提起本件訴訟語，
          核與一般情理無違，信屬非虛。
        再者，原告縱使將近5年間未提起請求或救濟，惟此
          亦未違反勞動基準法之規定或請求權時效之限制，如
          無其他事證，則充其量僅可認定原告未於前揭時日行
          使權利而已，尚難據此推論兩造間有達成終止本件僱
          傭契約之合意，更況此並無影響於原告短領資遣費請
          求權之行使。
        是被告執此抗辯見兩造係合意終止僱傭契約云云，仍
          屬無據。
    7.綜上所述，原告主張其係受被告資遣乙節，信屬可取。被
      告辯稱兩造係合意終止僱傭契約云云，並無可取。
(三)按「雇主依前條終止勞動契約者，應依左列規定發給勞工資
    遣費：一、在同一雇主之事業單位繼續工作，每滿一年發給
    相當於一個月平均工資之資遣費。二依前款計算之剩餘月數
    ，或工作未滿一年者，以比例計給之。未滿一個月者以一個
    月計。」勞動基準法第17條定有明文。兩造就原告主張其工
    作年資為6年6個月、平均工資為274,000元等情既不爭執（
    見本院卷第74頁背面、第78頁），則原告依法即得請求被告
    給付資遣費1,781,000元（計算式：274,000元×6又6/12月
    ）。
(四)復按「雇主依第十一條或第十三條但書規定終止勞動契約者
    ，其預告期間依左列各款之規定：‧‧‧三、繼續工作三年
    以上者，於三十日前預告之。」、「雇主未依第一項規定期
    間預告而終止契約者，應給付預告期間之工資。」勞動基準
    法第16條第1項第3款、第3項亦分別定有明文。查本件原告
    之工作年資計6年6個月，即應有預告期間30日。而被告係於
    90年10月9日通知原告資遣事由，亦如前述，而原告並於90
    年10月12日理離職，亦有被告所提之離職交接清單（見本院
    卷第12頁至13頁）可考，足見被告顯未踐行前揭勞動基準法
    所定預告期間之規定，是原告請求被告給付預告期間工資26
    5,161元（計算式：274,000元÷31日×30日＝265,161元）
    ，亦屬有據。
(五)承前所述，原告依法本得請求被告給付2,046,161元，經扣
    除被告已簽發支票給付原告372,031元，則原告仍得請求被
    告給付資遣費之差額及預告期間工資共計1,674,130元。爰
    原告僅訴請其中之1,500,000元，洵屬有據，應予准許。
五、又按遲延之債務，以支付金錢為標的者，債權人得請求依法
    定利率計算之遲延利息。民法第233條第1項前段定有明文。
    次按依勞基法第17條規定計算之資遣費，應於終止勞動契約
    30日內發給，勞動基準法施行細則第8條亦有明定。又依民
    法第126條、第128條關於利息請求權消滅時效之規定，可知
    原告因遭被告於90年10月12日資遣而終止勞動契約30日後，
    其對被告之資遣費差額請求權，自得請求加計法定遲延利息
    。從而，原告請求自90年11月12日起算之法定遲延利息，亦
    屬有據，應予准許，至原告逾此部份之利息請求，即屬無據
    ，不應准許。
六、綜上所述，原告主張被告應給付1,500,000元及均加計自終
    止僱傭契約30日後即90年11月12日起至清償日止，按年息5%
    計算之利息，為有理由，其餘逾上開數額之利息請求，則非
    有據，不應准許，應予駁回。
八、本案事證已臻明確，兩造其餘主張陳述及所提之證據，本院
    認均毋庸再予審酌及調查，併此敘明。
九、假執行及免假執行之宣告：
    兩造陳明願供擔保，聲請宣告假執行或免為假執行，經核原
    告勝訴部分，均合於法律規定，爰分別酌定相當之擔保金額
    併宣告之；原告其餘假執行之聲請，因其該部分訴之駁回而
    失所附麗，不應准許。
十、結論：本件原告之訴為一部有理由，一部為無理由，依民事
    訴訟法第79條、第390條第2項、第392條第2項，判決如主文
    。
中　　華　　民　　國　　96　　年　　4 　　月　　30　　日
                  勞工法庭    法　官　林振芳
以上正本係照原本作成
如對本判決上訴，須於判決送達後20日內向本院提出上訴狀
中　　華　　民　　國　　96　　年　　4 　　月　　30　　日
                    　　　　　書記官　李淑芬
